高雄高等行政法院判決
111年度訴字第58號
民國111年7月28日辯論終結
原      告  顏海鰻                           
被      告  臺南市政府財政稅務局

代  表  人  陳柏誠        
訴訟代理人  劉亮金        
            張誠仁        
            林惠玉        
上列當事人間地價稅事件，原告不服臺南市政府中華民國111年1
月5日府法濟字第1101587937號訴願決定，提起行政訴訟，本院
判決如下：
    主  文
一、原告之訴駁回。
二、訴訟費用由原告負擔。
    事實及理由
一、爭訟概要：
　　緣原告所有之重測前為臺南市永康區蜈蜞潭段（下稱蜈蜞潭
    段）1838、1838-4地號土地（重測後為同市區龍安段1451、
    1452地號，下稱系爭土地），面積分別為302及576平方公尺
    ，土地使用分區為「住宅區」。其中1838地號土地之部分面
    積52平方公尺及1838-4地號土地全部面積576平方公尺，原
    經被告所屬新化分局（下稱新化分局）課徵田賦在案。嗣依
    臺南市永康地政事務所110年5月13日所地價字第1100044395
    號函（下稱110年5月13日函）檢送臺南市永康區110年度都
    市計畫內公共設施完竣區清冊，以系爭土地公共設施已完竣
    ，無土地稅法第22條課徵田賦規定之適用，新化分局遂以11
    0年7月20日南市財新字第1103016061D號函（下稱原處分）
    ，核定系爭土地自民國111年起改按一般用地稅率課徵地價
    稅。原告不服，提起訴願，亦遭決定駁回，遂提起本件行政
    訴訟。
二、原告起訴主張及聲明：
  ㈠主張要旨：
　⒈系爭土地原為果園，原告蓋有房子，居住已40年，水電設施
    早已完成。因果園遭人亂丟垃圾，孳生髒亂，原告遂在系爭
    土地之鄰地，即原告所有屬道路用地之蜈蜞潭段1838-1地號
    興建停車場，被告因此就系爭土地改課徵地價稅，並無理由
    。
　⒉系爭土地之鄰地即蜈蜞潭段1831-4、1832-3、2074-2、2027
    、1835、1835-4、1835-5地號土地（合稱系爭鄰地7筆），
    係他人所有，似乎並未課徵地價稅，被告有失公平。
  ㈡聲明：訴願決定及原處分均撤銷。
三、被告答辯及聲明：
  ㈠答辯要旨：
  ⒈系爭土地非屬「農業區」或「保護區」之土地，且非屬公共
    設施尚未完竣之土地，原告是否仍作農業使用，均無土地稅
    法第22條第1項課徵田賦規定之適用，被告依法改按一般用
    地稅率課徵系爭土地地價稅，並無違誤。
  ⒉依土地稅法施行細則第23條規定可知，公共設施完竣之認定
    標準，與土地之使用現況無涉，無論系爭土地係供農業使用
    或供停車場使用，倘該地區之道路、自來水、排水系統、電
    力等4項設施均已建設完竣，即屬公共設施完竣之土地。另
    依臺南市政府勘劃都市計畫公共設施完竣地區認定原則第5
    條規定可知，有關都市計畫公共設施完竣地區之劃定作業程
    序，涉及臺南市政府工務局、臺南市政府都市發展局、各區
    公所、各轄管地政事務所等機關之業務權責，非憑地政機關
    即可擅權認定。
  ⒊被告依臺南市永康地政事務所110年5月13日函檢送110年度都
    市計畫內公共設施完竣區清冊，公共設施完竣範圍資除系爭
    土地外，尚包括周圍同區段之其他土地，足認主管機關對於
    公共設施完竣範圍之認定係採一致性之標準，非僅針對系爭
    土地而作成不利之認定，原告主張，顯有誤解。
  ㈡聲明：原告之訴駁回。
四、爭點：系爭土地是否符合土地稅法第22條第1項但書規定課
    徵田賦之要件？
五、本院的判斷：
  ㈠前提事實：　
    如爭訟概要欄所載之事實，業經兩造分別陳述在卷，並有新
    化分局所有權人檔清單、臺南市永康地政事務所110年5月13
    日函暨檢送110年度都市計畫內公共設施完竣區清冊、原處
    分、訴願決定書在卷可稽，可信為真實。
  ㈡系爭土地自110年度起，全部面積已不符合土地稅法第22條第
    1項但書規定課徵田賦之要件，原處分並無違誤：
　⒈應適用的法令：
  ⑴土地稅法第14條：「已規定地價之土地，除依第22條規定課
    徵田賦者外，應課徵地價稅。」
  ⑵土地稅法第22條：「（第1項）非都市土地依法編定之農業用
    地或未規定地價者，徵收田賦。但都市土地合於左列規定者
    亦同：一、依都市計畫編為農業區及保護區，限作農業用地
    使用者。二、公共設施尚未完竣前，仍作農業用地使用者。
    三、依法限制建築，仍作農業用地使用者。四、依法不能建
    築，仍作農業用地使用者。五、依都市計畫編為公共設施保
    留地，仍作農業用地使用者。（第2項）前項第2款及第3款
    ，以自耕農地及依耕地三七五減租條例出租之耕地為限。」
  ⒉依土地稅法第14條、第22條規定意旨，除符合同法第22條規
    定情形之土地，應課徵田賦外，其餘土地均應課徵地價稅。
    又依土地稅法第22條第1項前段及但書規定之結構，係區分
    都市土地、非都市土地之2種類，就徵收田賦之土地分別定
    其要件。於都市土地之情形，須有符合土地稅法第22條第1
    項但書5款規定之任1款規定要件，始為徵收田賦之稅捐客體
    。其中第1款以依都市計畫編為「農業區」或「保護區」為
    限、第5款以編為公共設施保留地為限、第2款以公共設施尚
    未完竣為限、第3款及第4款則須以「依法限制建築」、「依
    法不能建築」為限，且上開各款土地均須作農業用地使用，
    始有課徵田賦之適用。
  ⒊經查，系爭土地位於臺南市「高速公路永康交流道附近特定
    區計畫」之都市計畫範圍內，土地使用分區為「住宅區」，
    都市計畫之發布實施日期為67年7月21日等情，此有臺南市○
    ○區公所111年4月21日所經建字第1110272760號函（第103頁
    ）、土地建物查詢資料（第105-106頁）附本院卷為證。依
    此事證，可知系爭土地非屬依都市計畫編為「農業區」及「
    保護區」或「公共設施保留地」，亦非為依法限制建築、依
    法不能建築之土地，核與土地稅法第22條第1項但書第1款、
    第3款至第5款之要件不合。又系爭土地部分面積因公共設施
    尚未完竣而課徵田賦，然於111年初，其全部面積之公共設
    施皆已完竣等情，有臺南市永康地政事務所110年5月13日函
    暨檢送110年度都市計畫內公共設施完竣區清冊附卷（處分
    卷第3至11頁）為證，由此可知，系爭土地於110年度課徵地
    價稅之基準時點，已非屬「公共設施尚未完竣」之土地，不
    合於土地稅法第22條第1項但書第2款之要件。綜上述說明，
    系爭土地不論是否仍作農業用地使用，自110年度起，已不
    符合土地稅法第22條第1項但書各款規定要件，不適用課徵
    田賦之規定。從而，被告以原處分核定自111年起改按一般
    用地稅率課徵地價稅，並無違誤。
  ⒋原告雖主張系爭土地水電設施早已完竣，被告於原告在自有
    鄰地興建停車場後，始對系爭土地課徵地價稅，卻就他人所
    有之系爭鄰地7筆未課徵地價稅，有失公平等語。惟查，依
    土地稅法施行細則第23條、第25條及臺南市政府勘劃都市計
    畫公共設施完竣地區認定原則第5點規定意旨，可知公共設
    施完竣之認定，係以該地區之道路、自來水、排水系統、電
    力等4項設施是否均已建設完竣為準，與土地之使用現況無
    涉，故無論系爭土地係供農業使用或供停車場使用，倘該地
    區之道路、自來水、排水系統、電力均已建設完竣，即屬公
    共設施完竣之土地。又臺南市都市計畫公共設施完竣地區劃
    定機關之作業程序，係由臺南市政府工務局將當年度開闢完
    竣之計畫道路範圍，於每年12月底前送交臺南市政府都市發
    展局及各區公所，再由臺南市政府都市發展局及各區公所邀
    集道路、排水、自來水及電力等主管機關勘定公共設施完竣
    範圍，於每年2月底前製作完成公共設施完竣範圍圖送各轄
    管地政事務所辦理造冊，各轄管地政事務所再依據該勘定公
    共設施完竣範圍圖，製作公共設施完竣範圍之土地清冊，於
    每年5月底前送臺南市政府財政稅務局(即被告)辦理課稅事
    宜。由此可知，有關都市計畫公共設施完竣地區之劃定作業
    程序，須經臺南市政府工務局、都市發展局、各區公所、各
    轄管地政事務所等機關之多階段行政程序始得完成，非屬地
    政機關單方之職權認定。系爭土地業經上開法定行政程序，
    經認定全部面積之公共設施均已完竣，由臺南市永康地政事
    務所110年5月13日函檢送之臺南市○○區110年度都市計畫內
    公共設施完竣區清冊予被告新化分局，被告始據以作成原處
    分，就系爭土地改課地價稅，核與原告於自有鄰地興建停車
    場，並無關涉。再者，基於稅捐法定原則，系爭鄰地7筆應
    課徵田賦或地價稅，自應視其是否符合土地稅法第22條第1
    項規定情形而定。縱稅捐稽徵機關就系爭鄰地7筆有應課徵
    地價稅，而違法適用課徵田賦之規定，原告亦不得主張「不
    法平等」。況系爭鄰地7筆中之蜈蜞潭段2027、1835、1835-
    4、1835-5地號均公共設施已完竣，經被告課徵地價稅在案
    ；另蜈蜞潭段1832-3、2074-2地號公共設施尚未完竣，仍課
    徵田賦；至於蜈蜞潭段1831-4地號則僅部分面積公共設施已
    完竣，故部分面積課徵地價稅、部分面積課徵田賦，均係依
    上開標準，依法定行政程序判斷公共設施是否已完竣，此有
    臺南市○○區公所函文及永康地政事務所函文檢附之公共設施
    完竣區清冊、土地登記查詢資料等件在卷（本院卷第151-20
    5頁）為證。故原告此部分主張，並無可採。
六、綜上所述，原告之主張，均無可採。原處分並無違誤，訴願
    決定予以維持，亦無不合。從而，原告訴請撤銷訴願決定及
    原處分，為無理由，應予駁回。又本件事證已臻明確，兩造
    其餘之攻擊防禦方法及訴訟資料，經本院審酌後，核與判決
    之結果不生影響，爰無逐一論述之必要，併予敘明。
七、結論：原告之訴為無理由。
中　　華　　民　　國　　111 　年　　8 　　月　　18　　日
            高雄高等行政法院第三庭
                        審判長法官　蘇　秋　津
                              法官　黃　堯　讚
                              法官　孫　奇　芳
以上正本係照原本作成。
一、如不服本判決，應於送達後20日內，向本院提出上訴狀，其
    未表明上訴理由者，應於提出上訴後20日內向本院補提理由
    書（均須按他造人數附繕本）。未表明上訴理由者，逕以裁
    定駁回。
二、上訴時應委任律師為訴訟代理人，並提出委任書。（行政訴
    訟法第241條之1第1項前段）
三、但符合下列情形者，得例外不委任律師為訴訟代理人。（同
    條第1項但書、第2項）
得不委任律師為訴訟代理人之情形 所  需  要  件 （一）符合右列情形之一者，得不委任律師為訴訟代理人　 1.上訴人或其法定代理人具備律師資格或為教育部審定合格之大學或獨立學院公法學教授、副教授者。 2.稅務行政事件，上訴人或其法定代理人具備會計師資格者。 3.專利行政事件，上訴人或其法定代理人具備專利師資格或依法得為專利代理人者。 （二）非律師具有右列情形之一，經最高行政法院認為適當者，亦得為上訴審訴訟代理人 1.上訴人之配偶、三親等內之血親、二親等內之姻親具備律師資格者。 2.稅務行政事件，具備會計師資格者。 3.專利行政事件，具備專利師資格或依法得為專利代理人者。 4.上訴人為公法人、中央或地方機關、公法上之非法人團體時，其所屬專任人員辦理法制、法務、訴願業務或與訴訟事件相關業務者。 是否符合（一）、（二）之情形，而得為強制律師代理之例外，上訴人應於提起上訴或委任時釋明之，並提出（二）所示關係之釋明文書影本及委任書。  
中　　華　　民　　國　　111 　年　　8 　　月　　18　　日
                              書記官　宋鑠瑾